【裁判字號】    89,婚,826
【裁判日期】    900409
【裁判案由】    履行同居等
【裁判全文】
臺灣台中地方法院民事判決  八十九年度婚字第八二六號
    原      告  丙○○
    被      告  甲○○
    訴訟代理人  乙○○  律師
右當事人間請求履行同居事件，本院判決如左：
    主    文
被告應與原告同居。
被告應給付原告新台幣壹拾陸萬元及自民國八十九年九月十七日起至民國九十一年九
十六日止按月給付原告新台幣貳萬元。
訴訟費用由被告負擔。
    事    實
甲、原告方面：
  一、聲明：求為判決如主文所示。
  二、陳述：
  （一）兩造於民國八十四年四月二十日結婚，婚後夫妻共同生活，感情尚稱融洽，
        並協議共同居住於台中市○○區○○里○○路二九三巷九號五樓，且育有一
        女李之，被告於該女兒出生後即按月給付原告家庭生活費新台幣（下同）二
        萬元，惟被告嗣於八十八年間卻無故離家，自此即甚少關懷原告及女兒，亦
        未再給付任何家庭生活費用。查被告不履行同居義務，又無不能同居之正當
        理由，即無故離家，爰依法提起本訴。
  （二）又被告並非無支付能力，然自八十九年一月起音訊杳然，半年多來未曾負擔
        過任何家庭生活費用，此期間，完全由原告負擔起家庭一切生活費用，故併
        請求被告給付日前積欠之家庭生活費十六萬元及日後按月給付家庭生活費二
        萬元。
  （三）兩造戶籍遷入台中市○○路二九三巷九號五樓後，即住在該處，非僅將戶籍
        遷入而已。而原告嗣雖將戶籍遷至台中市○○路三五二巷十二號，惟仍住於
        同路二九三巷九號五樓。
  三、證據：提出戶籍謄本二件、存摺影本一件為證，並請求訊問證人洪美英。
乙、被告方面：
  一、聲明：駁回原告之訴。
  二、陳述：
  （一）兩造於八十四年四月二十日結婚後，原告即將戶籍遷入被告之住所即台中市
        南屯區南興巷二八弄九號，嗣因原告懷孕，原告為受其姊姊洪美英照顧，兩
        造始將戶籍遷入洪美英之住所即台中市○○路二九三巷九號，但僅止於遷入
        戶籍，兩造間並未協議以該住所為住所，且原告未與被告協議情況下，卻於
        八十八年七月二十七日逕行獨自遷出戶籍至台中市○○路三五二巷十二號，
        事後原告見此情況不得已始將戶籍遷回台中市南屯區南興巷二八弄九號與父
        母同住，參照修正前民法第一千零一條之規定及依習慣，實應以被告現在之
        住所為兩造之共同住所，易言之，原告請求被告同居之處所應係台中市南屯
        區南興巷二八弄九號。
  （二）被告服務於台中第七商業銀行，嗣於八十九年五月六日調往該行桃園分行，
        是原告所稱被告無故離家，音訊杳然云云，即非實在。而原告未能與被告同
        住於前述之共同住所，致被告未與原告居住，顯亦有正當理由，故原告請求
        被告履行同居義務，應無理由。
  （三）被告並未與原告協議由被告按月給付家庭生活費二萬元，又按民法第一千零
        三十七條規定家庭生活費，於共同財產不足負擔時，妻個人亦應負責。由此
        可知，夫個人應否單獨負擔家庭生活費，法無明文。查原告若能在被告住所
        營共同生活，則生活費用之支付當可協議定之。且原告亦非無能力支付家庭
        生活費，由是以言，原告請求被告給付生活費，即屬無據。
    理    由
一、原告主張兩造為夫妻關係，現仍存續中，兩造婚後並協議住所設於台中市○○路
    二九三巷九號五樓等情，業據提出戶籍謄本為證，並經證人即原告之姊姊洪美英
    到庭證稱兩造協議住於前址，並將小孩交我照顧，兩造均住於該處，原告現仍住
    於該處等語，再參以兩造均將戶籍遷入該址乙節，足認兩造協議以該址為住所，
    應無疑義。被告辯稱伊未與原告協議住所設於前址，而應以被告現住所地（台中
    市南屯區南興巷二八弄九號）為履行同居地云云，即非可採。另原告主張被告無
    故離家，拒不履行同居義務，而無正當理由等語，亦據證人洪美英到庭証述明確
    ，被告辯稱伊服務於台中第七商業銀行，於八十九年五月六日調職至桃園分行，
    故非無故離家，且原告未與被告同住於被告之現住所，原告顯有正當理由云云，
    惟被告並未能舉證證實其調職至桃園分行乙節，而兩造協議住所於前述地址，被
    告拒與原告同居於該址，即無正當理由，被告此部分辯詞自亦難採信。準此，原
    告之主張應堪信為真正。
二、按夫妻互負同居之義務，民法第一千零零一條前段定有明文。本件被告無故離家
    ，拒與原告履行同居義務，而無正當理由，既如前述，則原告本於現存之夫妻關
    係，請求被告履行同居義務，於法核無不合，應予准許。
三、又夫妻聯合財產制中，關於家庭生活費用，夫無支付能力時，由妻就其財產之全
    部負擔之，為民法第一千零二十六條所明定。由此可知，除夫無支付能力，由妻
    負擔家庭生活費外，概由夫負擔家庭生活費用。而兩造結婚時並未約定夫妻財產
    制，業據兩造供明在卷，兩造自應適用法定夫妻財產制即聯合財產制。原告主張
    被告與伊協議每月給付家庭生活費二萬元，被告則否認之，惟查被告自八十八年
    十二月九日起即按月匯入原告之銀行帳戶二萬元，此有原告提出之存摺可稽，而
    依上述規定，家庭生活費用本應由被告負擔，是原告之主張應堪信為真實。被告
    辯稱依民法第一千零三十七條規定家庭生活費，於共同財產不足負擔時，妻個人
    亦應負責。由此可知，夫個人應否單獨負擔家庭生活費，法無明文云云，即有誤
    解。其又辯稱伊目前無工作云云，亦未據舉證實其說，是被告所辯顯非足採。次
    查被告給付家庭生活費，僅至八十九年一月七日止，此有原告提出之存摺可按。
    則原告請求被告給付八十九年一月八日起至同年九月七日止之家庭生活費合計十
    六萬元及自同年九月十七日起至九十一年九月十六日止按月給付二萬元，亦無不
    合，爰併准許之。
四、結論，原告之訴為有理由，並依民事訴訟法第七十八條判決如主文。
中      華      民      國    九十      年      四      月      九      日
                                        臺灣台中地方法院家事法庭
~B法      官  許文碩
右正本證明與原本無異
中      華      民      國    九十      年      四      月      四      日
~B法院書記官


司法院資訊處製作；財團法人民間司法改革基金會備份。
